【裁判字號】    98,訴,169
【裁判日期】    981125
【裁判案由】    損害賠償
【裁判全文】
臺灣雲林地方法院民事判決               98年度訴字第169號
原      告  甲○○
被      告  丁○○
            丙○○
上  一  人
訴訟代理人  乙○○
上列當事人間請求損害賠償事件，本院於民國98年11月11日言詞
辯論終結，判決如下：
    主  文
被告應連帶給付原告新台幣貳拾萬肆仟佰肆拾貳元，及自民國
九十八年二月十八日起至清償日止，按週年利率百分之五計算之
利息。
原告其餘之訴駁回。
訴訟費用由被告連帶負擔五分之一，餘由原告負擔。
本判決第一項得假執行，但被告如以新台幣貳拾萬肆仟佰肆拾
貳元，為原告預供擔保後，得免假執行。
原告其餘假執行之聲請駁回。
    事實及理由
一、按訴狀送達後，原告不得將原訴變更或追加他訴。但有請求
    之基礎事實同一、擴張或減縮應受判決事項之聲明、不甚礙
    被告之防禦或訴訟之終結者，不在此限，民事訴訟法第 255
    條第1 項第2 、3 、7 款定有明文。原告起訴本於侵權行為
    損害賠償請求權請求被告給付新台幣（下同）974,280 元，
    嗣於本院民國98年11月11日審理時，原告再依民法第185 條
    規定，追加請求被告應連帶給付上開金額，原告上開訴之追
    加既屬擴張聲明，且請求之基礎事實同一，並無礙於被告之
    防禦及訴訟之終結，參諸首開規定，應予准許，合先敘明。
二、被告丁○○未於言詞辯論期日到場，核無民事訴訟法第 386
    條各款所列情形，爰依原告聲請，由其一造辯論而為判決。
三、原告主張：被告丁○○於民國96年10月20日22時許，在雲林
    縣斗南鎮田頭里台一線236.7 公里處永大釣蝦場，與友人飲
    用高粱酒後，已達不能安全駕駛動力交通工具之程度，仍於
    同日23時許，駕駛車牌號碼UR─2571號自用小客車回斗六市
    住處，途中發覺行動電話遺留在該釣蝦場，乃折返拿取行動
    電話，於同日23時30分許，途經斗南鎮田頭里台一線內側車
    道236.7 公里永大釣蝦場前方之閃光黃燈號誌交岔路口時，
    竟疏未注意車前狀況及減速，貿然以時速約60公里之車速前
    進，適被告丙○○駕駛車牌號碼0395－JZ號自用小客車搭載
    原告，自上開釣蝦場北往南逆向駛入台一線北上車道，行駛
    經過該交岔路口，於中央分隔島缺口處，欲斜穿進入南下車
    道時，竟貿然斜穿進入南下車道，待被告丁○○駛至，其小
    客車左前車頭碰撞被告丙○○所駕駛小客車右前車頭，因而
    致原告受有骨盆骨折、腹部挫傷、頭部外傷併頭皮裂傷10公
    分等傷害，並受有醫療費用34,280元、增加生活上需要之費
    用6 萬元、工作損失18萬元、看護費20萬元、精神痛苦50萬
    元之損害，爰依法提起本訴等語。並聲明：
  (一)被告應連帶給付原告974,280 元，及自起訴狀繕本送達之翌
    日起至清償日止，按週年利率5%計算之利息。
  (二)願供擔保，請准宣告假執行。
四、被告部分：
  (一)被告丁○○未於最後言詞辯論期日到場，惟據其以前到場陳
    稱：被告丙○○就系爭車禍之發生過失重大，原告自應承擔
    其過失，且伊亦無力賠償原告請求之金額等語。並聲明：
  1.原告之訴駁回。
  2.如受不利判決，願供擔保免假執行。
  (二)被告丙○○則以：伊並不否認就系爭車禍有過失原因，惟原
    告未舉證以實其主張損害賠償範圍，且所請求之精神慰撫金
    亦過高，再原告就系爭車禍之發生亦與有過失等語置辯。並
    聲明：
  1.原告之訴駁回。
  2.如受不利判決，願供擔保免假執行。
五、兩造不爭執之事實：
  (一)被告丁○○於96年10月20日22時許，在雲林縣斗南鎮田頭里
    台一線236.7 公里處永大釣蝦場，與友人飲用高粱酒後，已
    達不能安全駕駛動力交通工具之程度，仍於同日23時許，駕
    駛車牌號碼UR─2571號自用小客車回斗六市住處，途中發覺
    行動電話遺留在該釣蝦場，乃折返拿取行動電話，於同日23
    時30分許，途經斗南鎮田頭里台一線內側車道236.7 公里永
    大釣蝦場前方之閃光黃燈號誌交岔路口時，本應注意汽車行
    駛時之車前狀況，隨時採取必要安全措施，行經表示「警告
    」之閃光黃燈號誌交岔路口時，車輛應減速接近，注意安全
    ，小心通過，而依當時天候晴、夜間有照明、視線良好，路
    面乾燥、無缺陷、無障礙物，並無不能注意之情事，竟疏於
    注意，於行經該閃光黃燈交岔路口時，未注意車前狀況及減
    速，貿然以時速約60公里之車速前進，適被告丙○○駕駛車
    牌號碼0395－JZ號自用小客車搭載原告，自上開釣蝦場北往
    南逆向駛入台一線北上車道，行駛經過該交岔路口，於中央
    分隔島缺口處，欲斜穿進入南下車道時，本應注意不得逆向
    行駛車輛，且車輛行經行向為閃光黃燈號誌之該交岔路口時
    ，車輛亦應減速接近，注意安全，小心通過，卻疏未注意及
    此，貿然斜穿進入南下車道，待被告丁○○駛至，其小客車
    左前車頭碰撞被告丙○○所駕駛小客車右前車頭，被告丙○
    ○之小客車經此碰撞，即在南下車道內打轉，旋即甩出車外
    ，受有頸椎第七節滑脫併脊髓損傷、四肢癱瘓、左踝關節骨
    折等傷害，而乘客即原告受有骨盆骨折、腹部挫傷、頭部外
    傷併頭皮裂傷10公分等傷害，被告丁○○則受有頭部外傷、
    胸骨骨折、右足第2 趾近端趾骨骨折等傷害。被告丁○○上
    開服用酒類，不能安全駕駛動力交通工具而駕駛之犯行，經
    本院以97年度交易字第155 號判處有期徒刑4 月，如易科罰
    金以1 仟元折算1 日；又因上過失致人於重傷之犯行，判處
    有期徒刑3 月，如易科罰金以1 仟元折算1 日。應執行有期
    徒刑6 月，如易科罰金以1 仟元折算1 日。被告丙○○因上
    開過失傷害人之犯行，經本院以97年度交簡字第39號判處有
    期徒刑2 月，如易科罰金，以1 仟元折算1 日。
  (二)醫療費用收據、免用統一發票收據形式上真正。
  (三)看護費用以每日2 千元、工作損失以每月最低基本工資17,2
    80元為計算基準。
  (四)稅務電子閘門財產所得調件明細表、財團法人天主教若瑟醫
    院98年6 月8 日若瑟事字第0980000364號函、98年8 月10日
    若瑟事字第0980000525號函、新光產物保險股份有限公司斗
    六分公司98年8月6日(九八)新產斗發字第98013號函。
  (五)原告已受領強制汽車責任保險金59,923元。
六、按數人共同不法侵害他人之權利者，連帶負損害賠償責任，
    民法第185 條第1 項前段定有明文。再不法侵害他人之身體
    或健康者，對於被害人因此喪失或減少勞動能力，或增加生
    活上之需要時，應負損害賠償責任；不法侵害他人之身體、
    健康、名譽、自由、信用、隱私、貞操，或不法侵害其他人
    格法益而情節重大者，被害人雖非財產上之損害，亦得請求
    賠償相當之金額，同法第193 條第1 項、第195 條第1 項亦
    分別定有明文。查原告因被告上開共同過失傷害行為，致受
    有骨盆骨折、腹部挫傷、頭部外傷併頭皮裂傷10公分等傷害
    ，業如前述，乃構成共同侵權行為，揆之上開法律規定可知
    ，被告自應連帶負損害賠償責任。茲就原告請求之金額分別
    審核如下：
  (一)醫療費用部分：
    原告主張其因本件車禍受有上開傷害，致支出醫療費用共計
    34,280元等語，業據其提出醫療收據10紙為證，被告雖不否
    認該收據形式之真正，惟辯稱原告請求醫療費用部分如有醫
    院收據，被告即同意給付部分負擔費用，且應扣除伙食費、
    套房差額費、證明書費等語。經本院核計上開收據，發現原
    告僅支出部分負擔醫療費用共計22,517元，且其中之伙食費
    3,150 元、套房差額費1,980 元、證明書費250 元、120 元
    ，非醫療上之支付，自均應剔除，其餘醫療費用，經核均屬
    必要支出，被告空言否認，自不足取，是原告因被告共同上
    開過失行為致受有共計17,017元之醫療費用損害。
  (二)增加生活上需要費用部分：
    原告主張其因本件車禍受有上開傷害，致支出看護墊等費用
    共計6 萬元等語，業據其提出免用統一發票收據17紙為證，
    被告雖不否認該收據形式之真正，惟辯稱需醫院認該等費用
    係必要，被告始負賠償之責等語。經本院核計上開收據，原
    告支出看護墊等費用僅12,430元。且為明瞭上開情節，本院
    乃依職權檢附原告所提出之上開免用統一發票收據17紙函詢
    財團法人天主教若瑟醫院有關該等收據所載之項目是否為必
    要支出費用，該院函覆稱：「甲○○女士於96年10月21日因
    車禍致『骨盆骨折、頭皮裂傷、腹部挫傷』，需臥床休養2
    至3 個月，  貴院附件所載之品項如：紙尿褲、看護墊、棉
    棒、優碘、維新本鈣、冷熱袋等之金額，係其傷勢之必要支
    出費用。」等文，有財團法人天主教若瑟醫院98年8 月10日
    若瑟事字第0980000525號函附卷可參，被告空言否認，自不
    足採，是原告因被告共同上開過失行為致受有共計12,430元
    之增加生活上需要費用損害。
  (三)看護費用部分：
    原告主張其因本件車禍受傷，無法自理生活，起居有賴他人
    照顧，遂僱請訴外人沈雅玲自96年10月21日起至97年1 月28
    日看護，以每日2,000 元計算，而受有看護費用之損害共計
    20萬元等情，並提出看護費用證明書為證，被告固不否認原
    告車禍初期有看護之必要，惟陳稱看護期間應以醫院鑑定期
    間為據等語，本院為明瞭原告所罹上開傷勢，生活上是否需
    要他人協助及看護等必要情事，乃函詢原告就診醫療院所上
    開情事，財團法人天主教若瑟醫院函覆稱：「三、其第1 次
    住出院之日期：96年10月21日入院．．於96年11月5 日出院
    ；第2 次住出院之日期：96年12月9 日入院．．於96年12月
    13日出院。四、住院期間不能自理生活而需全日僱請看護，
    出院後亦不能自理生活而需全日僱請看護照顧約4 個月，其
    所罹上開病症至少4 個月完全不能工作」等文，有該院98年
    6 月8 日若瑟事字第0980000364號函附卷可考，復為兩造所
    不爭執，可知原告自96年10月21日至96年11月5 日之住院期
    間，與自96年12月9 日至96年12月13日之住院期間，及出院
    後4 個月，共計4 個月又21天內確有僱請看護之必要，而被
    告對原告主張看護費用以每日2,000 元計算乙情，並不否認
    ，則依此計算，原告支出看護費用共計28萬2 千元，原告僅
    請求被告連帶賠償20萬元之看護費用自屬有據。
  (四)喪失勞動能力部分：
  1.原告主張其因被告上開共同過失傷害行為致喪失勞動能力18
    0 天，而受有不能工作損害共計18萬元，雖據其提出診斷書
    為證，惟為被告所否認，且有關原告自96年10月21日至96年
    11月5 日之住院期間，與自96年12月9 日至96年12月13日之
    住院期間，及出院後4 個月，共計4 個月又21天內確有不能
    工作之情，已如上述，則原告請求此部分喪少勞動能力之損
    害應屬可採，逾此部分之請求，尚不足採信。
  2.再查，原告為65年10月25日出生，此有其年籍資料在卷可憑
    ，系爭車禍發生時年為30餘歲，乃從事社會經濟活動主要年
    齡層之一，倘無特殊情事，恆以有工作能力為常，至被告丙
    ○○雖辯稱原告並無工作，要無喪失勞動能力之損害等語，
    惟按依民法第193 條第1 項規定，不法侵害他人之身體或健
    康者，對於被害人因此喪失或減少勞動能力，或增加生活上
    之需要時，應負損害賠償責任。是因勞動能力喪失或減少所
    生之損害，不以實際已發生者為限，即將來之收益，因勞動
    能力喪失或減少之結果而不能獲致者，被害人亦得請求賠償
    。此與民法第184 條規定侵權行為之損害賠償責任以受有實
    際損害為成立要件者，居於特別規定之地位。原告之勞動能
    力既於此段期間內受損，已如上述，揆之上開說明，被告即
    應賠償，是被告抗辯原告於此段期間內無工作等語，委無可
    取。復審酌基本工資為每月17,280元，此乃行政院勞工委員
    會根據國家經濟發展狀況、躉售物價指數、消費者物價指數
    、國民所得與平均每人所得、各業勞動生產力及就業狀況、
    各業勞工工資及家庭收支調查統計等項目所審定，自有相當
    之客觀性及公正性，且為兩造所不爭執，則原告主張其自系
    爭車禍發生之日起之141 日，以基本工資即每月17,280元為
    據計算其勞動能力，堪稱允適，是依此計算，原告喪失勞動
    能力損失共計81,216元。（計算式：(17,280 ÷30) ×141
    ＝81,216）
  (五)精神慰撫金部分：
    本院斟酌原告國中畢業，從事家庭管理之工作，名下有2 筆
    不動產（見卷附稅務電子閘門財產所得調件明細表），因系
    爭車禍受有骨盆骨折、腹部挫傷、頭部外傷併頭皮裂傷10公
    分等傷害，共計住院21天，其身體、精神痛苦甚大，而被告
    丁○○為國中畢業，從事鐵工工作，每月收入約2 萬餘元，
    名下別無動產、不動產；被告丙○○名下有4 筆不動產、 1
    輛車輛，並於96年度受有共計34,701元之利息所得及獎金給
    予（見上開調件明細表），其等經濟狀況普通。被告駕駛上
    開車輛因上開過失犯行，致生系爭車禍，已如上述，然被告
    於本院審理時坦承上開過失傷害之犯行，足認被告於肇事後
    有誠意協商善後，僅因原告請求金額過鉅，而無法達成和解
    等一切情狀，認原告所得請求之精神慰撫金以35萬元為適當
    。
七、復按民法第二百二十四條所定債務人就其代理人或使用人等
    履行輔助人之故意或過失應負同一責任，而得類推適用於同
    法第二百十七條被害人( 損害賠償權利人) 與有過失之規定
    者，細繹其法意，應以第三人及債務人( 損害賠償權利人)
    之履行輔助人之過失，同屬造成損害之原因，而由債務人(
    損害賠償權利人) 向其履行輔助人以外之第三人請求損害賠
    償時，始有其適用。於債務人( 損害賠償權利人) 之履行輔
    助人相互間，應無互引他方之過失，以對債務人本人主張「
    過失相抵」之餘地，最高法院81年度959 號判決可資參照。
    被告丙○○雖辯稱原告於事發當時喝醉而無法及時防護以減
    輕所受傷害，應有過失相抵之適用等語，然本件被告丙○○
    係駕駛車輛者，原告係乘客，二人分別為直接加害人及直接
    被害人，無使用人概念存在之可言，否則任何汽車駕駛人發
    生車禍致乘客受傷，汽車駕駛人依被告丙○○之前揭主張，
    乘客豈非求償無門？駕駛人豈非均無庸負賠償之責？是被告
    丙○○上開之主張，容有誤會，要不足取。
八、惟按民事上之共同侵權行為（狹義的共同侵權行為，即加害
    行為）與刑事上之共同正犯，其構成要件並不完全相同，共
    同侵權行為人間不以有意思聯絡為必要，數人因過失不法侵
    害他人之權利，苟各行為人之過失行為，均為其所生損害之
    共同原因，即所謂行為關連共同，亦足成立共同侵權行為，
    依民法第一百八十五條第一項前段之規定，各過失行為人對
    於被害人應負全部損害之連帶賠償責任，最高法院67年度台
    上字第1737號判例參照；又按損害之發生與擴大，被害人與
    有過失者，法院得減輕賠償金額或免除之，民法第217 條定
    有明文，再依同法第217 條第3 項，被害人法定代理人或使
    用人與有過失，被害人應承擔其過失，法院得減輕被告之賠
    償金額。本件原告係搭乘被告丙○○駕駛之上開車輛，被告
    丙○○為原告之使用人，而被告丙○○對於系爭車禍之發生
    亦與有過失，已如前述，揆諸前揭規定，原告亦應承擔被告
    丙○○之過失責任，本件被告丙○○駕駛上開自小客車，夜
    間行經閃光黃燈號誌交岔路口，逆向斜穿道路不當，致與被
    告丁○○駕駛上開自小客車碰撞，有違道路交通管理處罰條
    例第45條第1 項第1 款、道路交通安全規則第90條之規定，
    為肇事主因，酌情應負10分之6 之過失責任；被告丁○○飲
    用酒類超過法定標準值駕駛上開自小客車，且夜間行經閃光
    黃燈號誌交岔路口，未減速接近，小心通過，致與被告丙○
    ○駕駛上開自小客車相撞，有違道路交通標誌標線號誌設置
    規則第211 條第1 項第1 款、道路交通安全規則第90條、第
    114 條第2 款之規定，為肇事次因，認應負10分之4 之過失
    責任。依前述過失相抵之規定，本院認原告損害金額660,66
    3 元（計算式：17,017＋12,430＋200,000 ＋81,216＋350,
    000 ＝660,663 ），被告應連帶賠償其中10分之4 ，即264,
    265 元（計算式：660,663 ×40% ＝264,265 ，元以下4 捨
    5 入）為適當。
九、末按保險人依本法規定所為之保險給付，視為被保險人損害
    賠償金額之一部分；被保險人受賠償請求時，得扣除之；本
    法所稱被保險人，指經保險人承保之要保人及經該要保人同
    意使用或管理被保險汽車之人；本法所稱加害人，指因使用
    或管理汽車造成汽車交通事故之人；強制汽車責任保險法第
    32條、第9 條第2 項、第10條第1 項分別定有明文。本件被
    告為前開交通事故之肇事者，及依法投保強制汽車責任保險
    之人，且原告已受領強制汽車責任保險金59,923元等事實，
    已如前述，並為兩造所不爭執，依前開規定，原告所受領之
    保險金59,923元自應視為被告損害賠償金額之一部，是被告
    應連帶賠償原告之金額為204,342 元（計算式：264,265 －
    59,923＝204,342 )。
十、綜上所述，原告基於侵權行為之損害賠償請求權，請求被告
    連帶賠償原告204,342 元，及自起訴狀繕本送達之翌日即98
    年2 月18日起至清償日止，按週年利率5%計算之利息，即屬
    有據，應予准許。逾此部分之請求，為無理由，應予駁回。
    另本判決第1 項原告勝訴部分，係所命給付之金額或價額未
    逾500,000 元之判決，依民事訴訟法第389 條第1 項第5 款
    規定，應依職權宣告假執行，此部分雖經原告陳明願供擔保
    請准宣告假執行，惟其聲請不過促請法院職權發動，本院無
    庸就其聲請為准駁之裁判，附此敘明。又被告陳明願供擔保
    免為假執行，經核原告勝訴部分，核無不合，爰酌定相當擔
    保金額宣告之。至於原告敗訴部分，其假執行宣告之聲請亦
    失所附麗，應併予駁回。
十一、訴訟費用負擔之依據：民事訴訟法第79條、第85條第2 項。
中    華    民    國    98    年    11    月    25    日
                  民事第二庭    法  官  陳秋如
以上正本係照原本作成
如對本判決上訴，須於判決送達後20日內向本院提出上訴狀（需
按他造人數提出繕本）
中    華    民    國    98    年    11    月    25    日
                                書記官  蘇紋泙


司法院資訊處製作；財團法人民間司法改革基金會備份。
